【裁判字號】    97,簡上,970
【裁判日期】    971119
【裁判案由】    詐欺
【裁判全文】
臺灣板橋地方法院刑事判決             97年度簡上字第970號
上  訴  人  甲○○
即  被  告
上列上訴人因詐欺案件，不服本院97年度簡字第6074號中華民國
97年7 月15日第一審簡易判決（聲請處刑案號：97年度偵緝字第
1494號、第1495號），提起上訴，本院管轄第二審之合議庭判決
如下︰
    主  文
上訴駁回。
甲○○緩刑貳年。
    事  實
一、甲○○於民國96年8 月下旬某日，見報紙廣告應徵司機，其
    明知提供自己向銀行申設之帳戶存摺、提款卡及密碼予聘僱
    人，可能幫助犯罪集團用以詐騙他人款項後，再加以提領，
    以逃避司法機關追查等不法行為，仍不違反其本意，基於幫
    助詐欺之犯意，於該日某時，在桃園縣桃園市（聲請簡易判
    決處刑書漏載桃園市部分）大興西路、中正路口，將其所有
    在臺北縣板橋市○○路○ 段443 號大眾商業銀行板橋分行（
    下稱大眾銀行）申設之帳號000-000000000000號帳戶存摺、
    提款卡及密碼，交予其應徵之真實姓名、年籍不詳成年男子
    ，而該男子所屬詐欺集團成員旋持之於如附表所示時、地，
    以附表所示方法，分別使乙○○、丙○○陷於錯誤，而匯出
    款項，嗣渠等發覺受騙後，報警處理，經警循線查悉上情。
二、案經臺北縣政府警察局海山分局報請臺灣板橋地方法院檢察
    署檢察官偵查後，聲請簡易判決處刑。
    理  由
一、訊據被告甲○○固坦承將前揭其所有帳戶存摺、提款卡及密
    碼交予他人，及被害人乙○○、丙○○遭詐騙款項等情，均
    不爭執，然矢口否認有何幫助詐欺取財之犯行，並於本院中
    辯稱：其於96年8 月下旬某日，因見報紙廣告，依指示前往
    應徵司機，對方宣稱係為渠至桃園地區電子遊藝場收取款項
    ，但要求其提供帳戶存摺、密碼及提款卡等，供渠核對資料
    ，詎渠即未再返還等語。
二、查上開帳戶為被告所申設，業經被告自承在卷，且有被告開
    戶資料（含開戶申請書、確認書、消費性抵押貸款申請書、
    被告國民身分證、印鑑卡影本等）在卷可稽；又被害人乙○○、丙○○遭詐騙集團詐取款項情事，已據渠等於警詢中指
    述綦詳，並分別有郵局自動提款機匯款單、第一銀行自動提
    款機匯款單、被告帳戶自動提款機交易明細表、會計未銷帳
    客戶掛帳資料明細表、客戶存摺存款歷史明細交易資料等附
    卷足憑，是被告自白將上述帳戶、存摺、密碼等交予他人使
    用，堪認屬實。
三、衡諸一般常情，應徵工作不無「核對」自己之銀行帳戶資料
    之必要，若須薪資轉帳亦僅須告知帳號即可，而毋庸交付存
    摺、提款卡及密碼等，且應徵求職理應先瞭解對方公司名稱
    、聯絡方式、公司住址，此乃眾所週知之事，一般合理之人
    若將上揭重要物品交予他人，定先確認該人身分後，始予交
    付為是。本件被告對其雇主姓名或公司名稱、地址、工作內
    容等，全然辯稱不知，已屬可疑。其次，被告於偵查中係以
    ：其應徵時，對方認須先將收得款項存至其帳戶後，再由公
    司以其提款卡提領，其乃將上開存摺、提款卡及密碼交予對
    方云云為辯（參見97年度真字第3952號偵查卷第261 頁及97
    年度偵緝字第1494號偵查卷第21頁），惟此與其於本院所辯
    前詞，尚屬二事。又被告為初應徵者，其雇主祗有一面之緣
    ，是雙方顯未建立任何信任關係，在此情況，其雇主豈敢遽
    將帳款先入受僱之被告帳戶，而絲毫不畏遭被告侵吞，或因
    無從證明對被告帳戶內款項之法律關係，有致求償無門之虞
    ；即若該雇主留有被告提款卡，惟若被告將其提款卡掛失，
    該雇主亦無從提領款項，前述風險亦為一般企業經營者不費
    心思即已自明之事，是被告所陳，與常情顯不相符，其置辯
    各語，均難信取。
四、查一般於金融機構開設存款帳戶暨請領存摺及提款卡，係針
    對個人身分社會信用而予以資金流通之經濟活動，具有強烈
    之屬人性格，而金融帳戶為個人理財之工具，申請開設並無
    任何特殊之限制，一般民眾皆得以存入最低開戶金額之方式
    在不同金融機構申請數個存款帳戶使用，乃眾所週知之事實
    ，依被告之年齡、智識及社會經驗等，此亦當為被告所知悉
    ，是一般人合理之人，若遇他人不自行向金融機構申請存款
    帳戶，反收購或借用他人金融帳戶使用，必覺怪異，並予拒
    絕。衡此之情，被告對於其提供他人使用其帳戶存摺、提款
    卡、密碼，可能遭不法人士作為詐騙他人財物之工具一節，
    自當有合理之預見及認知。
五、至被告雖另辯以：其將帳戶、存摺及密碼交予對方後，因察
    覺有異，乃向內政部警政署刑事警察局反詐騙諮詢165 專線
    提出檢舉等語，經查，固非無據，有內政部警政署刑事警察
    局97年9 月2 日刑防字第0970129071號函暨所附反詐騙諮詢
    專線紀錄表附卷可證。然被告此舉，充其量，乃其犯罪後之
    飾卸行為，非能免於其犯罪行為之該當。綜上所述，本件被
    告犯罪事證已臻明確，其犯行堪以認定，應依法論科。
六、原審判決認本件係由詐欺集團成員向被害人詐欺取財，其正
    犯間應有犯意聯絡，行為分擔實行，為刑法第28條之共同正
    犯，被告基於不確定之幫助犯意，提供上述帳戶之存摺、提
    款卡及密碼予犯罪集團成員，供以共同詐欺取財之用，核其
    所為，係犯刑法第30條第1 項前段、第339 條第1 項之幫助
    共同詐欺取財罪。其以一提供行為幫助正犯2 次詐欺取財罪
    ，而同時觸犯2 次幫助詐欺取財罪名，為同種想像競合犯，
    應依刑法第55條前段規定，從一重處斷。其係基於幫助之犯
    意而為非屬詐欺取財犯行之構成要件行為，屬幫助犯，爰依
    同法第30條第2 項規定，按正犯之刑減輕之。於審酌被告智
    識程度，可以預見提供他人使用其帳戶，可能供詐騙集團遂
    行詐欺取財，且其情形猖獗，而仍予提供，係助長犯罪之風
    ，增加被害人尋求救濟及偵查機關追緝犯罪之困難，擾亂金
    融交易往來秩序及社會正常交易安全甚鉅，及被害人匯出之
    款項數額甚多，對社會秩序所生之危害非輕，另盱衡其犯後
    否認犯行之態度，但素行尚可（有臺灣高等法院被告前案紀
    錄表在卷可證），暨斟酌其生活狀況、犯罪手段等一切情狀
    ，予以量處有期徒刑3 月，併諭知易科罰金之折算標準。經
    細酌全部卷證，認原審判決認事用法均無違誤，量刑亦屬適
    當，故應予維持，是上訴人以其無犯罪故意，同為被害人，
    求予撤銷原判決，或從輕量刑等上訴理由，均屬無據，故應
    予駁回。末查，被告未曾犯罪，有上述被告前案紀錄表可資
    為憑，本件本院諒其係因一時失慮，致罹刑典，然於本院審
    理時，已賠償被害人等損失，亦經被害人等在本院中敘明無
    誤，故尚可認非無悔意，是其經此偵審程序，當知警惕，容
    無再犯之虞，因認原審對其宣告之刑，以暫不執行為適當，
    爰依刑法第74條第1 項第1 款規定，併宣告緩刑2 年，如主
    文第2 項所示，用啟自新。
據上論斷，應依刑事訴訟法第455 條之1 第1 項、第3 項、第36
8 條、第373 條，刑法第74條第1 項第1 款，判決如主文。
本案經檢察官黃佳權到庭執行職務。
中    華    民    國    97    年    11    月    19    日
                刑事第一庭  審判長法  官  王復生
                                  法  官  陳世旻
                                  法  官  朱敏賢
以上正本證明與原本無異。
不得上訴。
                                  書記官  李郁禎
中    華    民    國    97    年    11    月    20    日
附表：
┌──┬───┬─────┬──────┬──────┬─────┐
│編號│被害人│匯      款│詐 騙  方 式│ 匯入之帳戶 │匯入之金額│
│    │      │時間及地點│            │            │（新臺幣）│
├──┼───┼─────┼──────┼──────┼─────┤
│ 1  │乙○○│於96年8 月│於96年8 月26│甲○○      │29,983元  │
│    │      │26日下午5 │日下午5 時15│大眾板橋分行│          │
│    │      │時37分許，│分許（原審判│帳號000-0000│          │
│    │      │在臺北市忠│決誤載為同日│00000000號  │          │
│    │      │孝東路5段 │下午5 時51分├──────┼─────┤
│    │      │464 號永春│許），在其住│蕭家達（檢察│100,000元 │
│    │      │郵局，依詐│處，接獲詐騙│官另案偵查）│20,000 元 │
│    │      │騙集團成員│集團成員中，│第一商業銀行│23,000 元 │
│    │      │指示，以自│姓名、年籍不│帳號00000000│          │
│    │      │動櫃員機轉│詳成年女子自│913 號      │          │
│    │      │帳匯款    │稱中國信託業│            │          │
│    │      │          │務部職員「林│            │          │
│    │      │          │淑珍」來電，│            │          │
│    │      │          │佯稱乙○○在│            │          │
│    │      │          │中國信託銀行│            │          │
│    │      │          │帳號00000000│            │          │
│    │      │          │2907號帳戶誤│            │          │
│    │      │          │設為分期付款│            │          │
│    │      │          │，須操作自動│            │          │
│    │      │          │櫃員機變更設│            │          │
│    │      │          │定云云。    │            │          │
├──┼───┼─────┼──────┼──────┼─────┤
│ 2  │丙○○│於96年8 月│於96年8 月26│甲○○      │5,398 元  │
│    │      │26日晚間8 │日晚間8 時30│大眾板橋分行│          │
│    │      │時59分許，│分許，接獲詐│帳號814-同上│          │
│    │      │在臺南市東│騙集團中，姓│000000000000│          │
│    │      │區○○路32│名、年籍不詳│號（原審判決│          │
│    │      │3 號東寧郵│之成年男子及│誤載為同上）│          │
│    │      │局依詐欺集│女子各1 人來│            │          │
│    │      │團成員指示│電，佯稱蔡宜│            │          │
│    │      │，以自動櫃│文在雅虎奇摩│            │          │
│    │      │員機轉帳匯│網路購物時，│            │          │
│    │      │款        │誤設為分期付│            │          │
│    │      │          │款，倘逾翌日│            │          │
│    │      │          │凌晨0 時後，│            │          │
│    │      │          │將遭扣款24筆│            │          │
│    │      │          │，故須依其指│            │          │
│    │      │          │示至自動櫃員│            │          │
│    │      │          │機操作變更設│            │          │
│    │      │          │定云云。    │            │          │
├──┼───┴─────┴──────┴──────┴─────┤
│合計│甲○○帳戶部分                                    35,381元│
└──┴─────────────────────────────┘


司法院資訊處製作；財團法人民間司法改革基金會備份。
